最高法院刑事判決　　　　　　　　　　　　　　　八十八年度台上字第二五六四號
　　上　 訴　 人　台灣高等法院檢察署檢察官
　　上訴人即被告　甲○○
　　　　　　　　　乙○○
右上訴人等因被告等盜匪案件，不服台灣高等法院中華民國八十八年四月八日第二審
更審判決（八十七年度重上更(三)字第一八九號，起訴案號：台灣桃園地方法院檢察署
八十五年度偵字第一一二四七號），提起上訴，本院判決如左：
    主  文
原判決撤銷，發回台灣高等法院。
    理  由
木件原判決撤銷第一審關於盜匪部分之判決，改判仍論處上訴人即被告甲○○、乙○
○共同強劫而故意殺人罪刑，並依刑法第六十二條前段自首之規定減輕其刑，固非無
見。
惟查本件原判決認定被告甲○○、乙○○均係於員警偵辦其等涉犯搶奪罪嫌時，主動
向警自首本案罪刑，符合刑法第六十二條自首之要件，並以證人呂秉衡僅目擊被害人
陳鑑泉遭人抬起欲自橋上丟下大漢溪，不知加害者為何人，及承辦員警陳義協證稱在
被告等供承犯有本案強劫被害人財物，並將被害人丟下橋前，無法確定被告等涉犯本
案盜匪事實等情為依據。但承辦員警陳義協及詹炳嵩曾經先後證稱：「我們是根據報
案人及證人資料向我們報案的，因報案人與被告有面熟住山上，我們就依資料查獲」
、「案件發生後，我們即根據目擊證人之描述及特徵，就馬上追查」、「目擊證人看
到二位青年搶了年紀很大的老人，並將其推到橋下去，我們是根據他們描述嫌疑人之
特徵，接下來又有二件搶奪案到所報案，根據被害人描述特徵，搶奪之人完全與前一
件相符，最後一件係搶奪一位少年之機車」、「其中一位（即被搶奪機車者）描述特
徵，我們就認定他們（指被告等）一位……因其曾經犯過案，我們就拿存檔照片，當
時他指認是甲○○，另一位最初也不知其身分，乃由甲○○帶往乙○○家中，並查到
少年機車」、「到甲○○家後，甲○○並說一句：我會被乙○○害死」、「在逮捕前
，因已發生四個案件，都是二人所為，與報案描述吻合，我們才根據以上查訪」、「
因被害人描述特徵衣服大致相同，我們認為四案是同一夥犯的……甲○○在轄區內曾
有竊盜記錄，有拿檔案甲○○照片給被害人指認，所以才去抓甲○○」等語（見原審
八十六年度上重訴字第六一號卷第七十七頁、八十七年度上重更(一)字第一號卷第四十
九頁至第五十一頁、八十七年度上重更(二)字第五四號卷第二十四頁）；而被告甲○○
於警訊時即已供稱：「我是於八十五年九月五日下午二十一時三十分在我家（復興鄉
三民村一鄰水管頭十二之十號）被警方查獲，總共是我和乙○○二人作案」、被告乙
○○於警訊中亦供認「因為我涉嫌將被害人搶劫後丟棄到橋下並涉嫌連續搶奪、搶劫
財物，於八十五年九月五日二十二時零分在桃園縣復興鄉澤仁村介壽國中（操場）籃
球場為警方查獲」、及遭搶奪機車之被害人林志明於警訊時除指稱伊被搶奪之經過外
，並稱「我有向警方報案」等語（見八十五年度偵字第一一二四七號卷第四頁正反面
、第九頁正反面、第十七頁正反面）。依以上員警之證詞及被害人林志明之陳述情節
，於有偵查權之警方人員查獲被告等之前，對被告等涉及強劫並殺害被害人陳鑑泉之
犯行，是否仍無確切之根據得為合理之可疑，原判決並未加以斟酌說明，已有理由不
備之違誤，且對於被害人陳鑑泉受害案，何時向警報案﹖目擊者呂秉衡何時到警說明
加害者之特徵﹖遭搶奪機車之被害人林志明何時報案、報案內容為何﹖警方有無及時
制作筆錄﹖警方前去追查被告甲○○前，是否已發覺其涉嫌被害人陳鑑泉被強劫殺人
犯行，抑僅發覺其涉嫌搶奪機車犯行而已﹖警方先查獲甲○○後，由甲○○帶警去查
獲被告乙○○前，是否已發覺乙○○涉及被害人陳鑑泉遭強劫殺害之事實﹖凡此事項
仍未完全明瞭，且與被告等有無符合自首之要件，至有關連，原審未深入調查，細心
勾稽，遽行判決，亦嫌速斷，自屬可議。被告甲○○、乙○○上訴後，未據捕提出上
訴理由，固無從審酌，惟檢察官上訴意旨指摘原判決不當，尚非無理由，應認本件仍
有撤銷發回更審之原因。
據上論結，應依刑事訴訟法第三百九十七條、第四百零一條，判決如主文。
中      華      民      國    八十八    年      五      月     二十     日
                              最高法院刑事第十庭
                                  審判長法官  莊  登  照
                                        法官  洪  明  輝
                                        法官  蔡  清  遊
                                        法官  林  秀  夫
                                        法官  張  清  埤
      右正本證明與原本無異
                                              書  記  官
中      華      民      國    八十八    年      五      月    二十六    日
